臺灣雲林地方法院刑事判決
110年度易字第453號
公  訴  人  臺灣雲林地方檢察署檢察官
被      告  李子軒



指定辯護人  本院公設辯護人郭雅琳  
上列被告因竊盜案件，經檢察官提起公訴（110年度偵字第3476
號），本院判決如下：
    主    文
李子軒犯竊盜罪，處有期徒刑參月，如易科罰金，以新臺幣壹仟
元折算壹日。
未扣案之犯罪所得如附表編號1至3所示之物均沒收，於全部或一
部不能沒收或不宜執行沒收時，追徵其價額。
    事    實
一、李子軒意圖為自己不法之所有，基於竊盜之犯意，於民國11
    0年3月27日13時56分許，在雲林縣○○鎮○○路0段000號之僑真
    國小內後門車棚處，見徐紹慈所有因在旁運動而置放於該處
    如附表編號1所示之皮夾1個及該皮夾內如附表編號2至12所
    示之物，上前翻找後徒手竊取之，得手後旋即徒步離去。嗣
    徐紹慈發現該皮夾遭竊，報警後經警調閱附近監視錄影畫面
    ，始循線查悉上情。
二、案經雲林縣警察局斗南分局報告臺灣雲林地方檢察署檢察官
    偵查起訴。
    理    由
壹、證據能力部分：
　  本案據以認定事實之供述證據，公訴人、被告及辯護人於本
    院言詞辯論終結前均未爭執其證據能力，經審酌該等證據之
    取得並無違法，且與本案待證事實具有關聯性，依刑事訴訟
    法第159條之5之規定，自有證據能力；至所引非供述證據部
    分，與本案事實具自然關聯性，且非公務員違背法定程序所
    取得，依同法第158條之4規定反面解釋，亦具證據能力。
貳、實體部分：
一、認定犯罪事實所憑之證據及理由：
　　訊據被告矢口否認有何竊盜犯行，辯稱：偷皮夾的不是我，
    長得跟我很像，是鬼啦，我很久沒去橋真國小，且監視器如
    果有看到，就會馬上抓我，不會讓我跑掉云云；辯護人則辯
    以：證人雖指證歷歷，但亦有可能是知覺記憶錯誤，請依卷
    內事證判斷被告辯解是否可信等語。經查：
　㈠如附表所示之物為被害人徐紹慈所有，於上開時、地遭人竊
    取乙情，業據被害人徐紹慈於警詢指證明確，且有監視器畫
    面擷圖5張、現場照片1張、被害人帳戶提領紀錄、臺南市府
    東戶政事務所規費收據、衛生福利部中央健康保險署健保卡
    工本費繳費收據暨領卡憑條、合作金庫銀行手續費收據、台
    新國際商業銀行收據各1紙在卷可稽（見偵卷第17頁至第21
    頁、第95頁至第99頁），此部分事實，首堪認定。
　㈡本案竊取之人身著深藍色、橘色領口上衣、米灰色背心、過
    膝短褲、深藍底銀色標章之拖鞋，於110年3月27日13時56分
    許，至橋真國小內後門車棚被害人徐紹慈所指遭竊地點處翻
    找物品後離去，被害人發覺遭竊後報警，經警調閱附近監視
    錄影畫面，並於同年4月1日，在雲林縣斗南鎮延平路2段僑
    真陸橋下查獲被告，依被告當時之穿著，與前開監視錄影畫
    面擷圖米灰色背心、過膝短褲、深藍底銀色標章之拖鞋相同
    （見偵卷第17頁、第23頁），警方自雲安平台調閱被告之相
    關建檔照片，照片上被告穿著之上衣更與上開深藍色、橘色
    領口上衣相同（見偵卷第23頁），復比對監視錄影畫面之面
    部長相特徵與上開雲安平台被告相關建檔照片同一；再經證
    人即承辦員警曾耀慶於本院審理時證述：我在斗南派出所服
    務12年，認識被告超過4、5年，當時被害人報案後，我們調
    閱橋真國小監視錄影畫面，發現竊嫌單獨一人去車棚有有翻
    ，有拿皮包的動作，因為竊嫌是我們轄區常常被民眾報案的
    人，例如防疫期間在路上走沒有帶口罩，民眾勸導，或是有
    時候精神恍惚，拿棍子砸自己停在陸橋下報廢的車，民眾看
    到就會報案，所以我一看監視器畫面就認出是被告，我們原
    本就認得是被告，但為了更加確定，所以調雲安平台的照片
    ，比對衣服穿著；監視器畫面是僑真國小的檔案備份下來，
    我們回派出所再將檔案擷取成警卷內所附的照片等語（見本
    院卷一第447頁至第453頁），依證人曾耀慶之證述可知被告
    在該轄區為警員所熟悉之人物，證人曾耀慶對於被告之身形
    、樣貌等有相當程度之瞭解，是證人曾耀慶依照平常與被告
    接觸之經驗，證稱監視錄影畫面擷圖之行竊者為被告，應無
    錯認、記憶錯誤之情，是上開證人之證述信而有據，足堪採
    信，辯護人所辯，難以憑採。綜上，本案於上開時、地，竊
    取如附表所示之物之人為被告等情，洵堪認定。至本案案發
    時間為週六，且非補行上班之日，衡情應無專人監看該監視
    器錄影畫面，被告上開所辯，不足採信。
　㈢綜合上情，本案事證明確，被告所辯皆不足採，其上開犯行
    堪以認定，應予依法論科。
二、論罪科刑之理由：
  ㈠核被告所為，係犯刑法第320條第1項之竊盜罪。
  ㈡刑法第19條第2項之適用：
　  按行為時因前項之原因，致其辨識行為違法或依其辨識而行
    為之能力，顯著減低者，得減輕其刑，刑法第19條第2項定
    有明文。查，經本院囑託嘉義長庚紀念醫院（下稱嘉義長庚
    醫院）鑑定被告於本案行為時之精神狀態，鑑定結果略以：
    被告19歲即開始罹患「思覺失調症」，迄今已逾20年，有幻
    聽、幻視、自言自語、被害妄想等病症，常會覺得有鬼要害
    他，要抓他，所以常四處拜拜，但因病識感不佳，近年並未
    規則就醫及服藥，且父母過世後，無人監督，生活更顯鬆散
    頹廢；被告因罹病多年，思考、理解、現實判斷能力等皆已
    明顯退化，目前總智能已下降為53分，達中度智能不足的程
    度；被告知道偷竊是違法的行為，否認行為受幻聽或妄想直
    接影響，亦否認犯案，雖經錄影取證，仍推說監視錄影畫面
    中之人非其本人，是鬼穿其衣服去做的，說詞明顯脫離現實
    ，故認為其於本案行為時，因前揭精神障礙（罹患思覺失調
    症）及心智缺陷（中度智能不足），雖尚能辨識其行為違法
    ，但依其辨識而行為之能力應已較常人顯著減低乙節，有嘉
    義長庚醫院精神鑑定報告書1份在卷可參（見本院卷二第15
    頁至第21頁）。本院審酌前開鑑定報告既係由具精神醫學專
    業之鑑定機關依精神鑑定之流程，參佐被告先前之醫療紀錄
    、病歷，瞭解被告之個案史及案發過程，透過被告之成長背
    景、疾病史等資料，藉由與被告之對談、被告對於案發經過
    之陳述、被告於案發當時之客觀行為及所有客觀狀況等因素
    ，本於專業知識與臨床經驗，綜合研判被告於案發當時之精
    神狀態所為之判斷，則前揭鑑定報告就鑑定機關之資格、理
    論基礎、鑑定方法及論理過程，於形式及實質上均無瑕疵，
    洵值採取。準此，本院綜合前開證據資料及鑑定報告，認被
    告於本案犯行時，有因精神病類疾病之精神障礙，導致其辨
    識其行為違法或依其辨識而行為之能力上，有顯著減低之情
    ，應依刑法第19條第2項之規定減輕其刑。
　㈢爰以行為人責任為基礎，審酌被告為不勞而獲而為本案犯行
    ，對於他人財產法益顯然欠缺應有之尊重，自應予以非難，
    惟念及其患有精神疾病、未婚、家庭經濟狀況尚可（見本院
    卷二第35頁），並兼衡被告犯罪之動機、目的、徒手竊取之
    手段、竊得財物之價值、否認犯行之犯後態度等一切情狀，
    量處如主文所示之刑，及諭知如易科罰金之折算標準。
三、沒收部分：
　　按犯罪所得，屬於犯罪行為人者，沒收之，於全部或一部不
    能沒收或不宜執行沒收時，追徵其價額，刑法第38條之1第1
    項前段、第3項分別定有明文。經查，被告所竊得如附表編
    號1至3所示之物，未據扣案，既屬被告犯罪所得，應依上開
    規定予以宣告沒收，並於全部或一部不能或不宜執行沒收時
    ，追徵其價額。至附表編號4至12所示之物，雖亦為被告本
    案之犯罪所得，惟財產價值不高，可掛失申請補發，是本院
    衡量上情後，依刑法第38條之2第2項之規定，不予宣告沒收
    ，附此敘明。
據上論斷，應依刑事訴訟法第299條第1項前段，刑法第320條第1
項、第19條第2項、第41條第1項前段、第38條之1第1項前段、第
3項，刑法施行法第1條之1第1項，判決如主文。
本案經檢察官林柏宇提起公訴，檢察官林豐正到庭執行職務。
中　　華　　民　　國　　110 　年　　12　　月　　29　　日
                  刑事第二庭  法  官  簡鈺昕
以上正本證明與原本無異。 　　　　　　　　　
如不服本判決應於收受判決後20日內向本院提出上訴書狀，並應
敘述具體理由；其未敘述上訴理由者，應於上訴期間屆滿後20日
內向本院補提理由書（均須按他造當事人之人數附繕本）。「切
勿逕送上級法院」。
                              書記官  林芳宜
中　　華　　民　　國　　110 　年　　12　　月　　29　　日
附錄本案論罪科刑法條全文：
中華民國刑法第320條
意圖為自己或第三人不法之所有，而竊取他人之動產者，為竊盜
罪，處5年以下有期徒刑、拘役或50萬元以下罰金。
意圖為自己或第三人不法之利益，而竊佔他人之不動產者，依前
項之規定處斷。
前二項之未遂犯罰之。
附表：
編號 物品特徵及名稱 數量 1 咖啡色THE BRIDGE品牌皮夾（價值新臺幣8,000元） 壹個 2 新臺幣仟元紙鈔 貳張 3 新臺幣佰元紙鈔 壹張 4 身分證 壹張 5 健保卡 壹張 6 汽車駕駛執照 壹張 7 機車駕駛執照 壹張 8 合作金庫銀行金融卡 壹張 9 台新國際商業銀行金融卡 壹張 10 中華郵政金融卡 壹張 11 臺灣銀行金融卡 壹張 12 彰化商業銀行金融卡 壹張